【裁判字號】    99,審交易,195
【裁判日期】    990831
【裁判案由】    公共危險
【裁判全文】
臺灣桃園地方法院刑事判決           99年度審交易字第195號
公  訴  人  臺灣桃園地方法院檢察署檢察官
被      告  甲○○
上列被告因公共危險案件，經檢察官提起公訴（99年度偵字第12
936 號、第13068 號），嗣於本院準備程序進行中，被告就被訴
事實為有罪之陳述，經本院告知簡式審判程序意旨，並聽取公訴
人及被告之意見後，本院裁定改依簡式審判程序審理，並判決如
下：
    主  文
甲○○服用酒類，不能安全駕駛動力交通工具而駕駛，共貳罪，
均累犯，各處有期徒刑拾月。應執行有期徒刑壹年陸月。
    事  實
一、甲○○前於民國91年間因違背安全駕駛及過失傷害案件，經
    本院以93年度交簡字第1 號判決分別判處有期徒刑3 月、2
    月，應執行有期徒刑4 月確定；繼於93年間因違背安全駕駛
    案件，經本院以93年度壢交簡字第1422號判決判處有期徒刑
    6 月確定，並與前開應執行刑有期徒刑4 月接續執行，於94
    年9 月24日期滿執行完畢。另於87至91年間因違反商業會計
    法及詐欺案件，經本院以96年度訴字第1094號判決分別判處
    有期徒刑6 月、5 月，減為有期徒刑3 月、2 月又15日，應
    執行有期徒刑5 月確定；再於94年間因誣告案件，經本院以
    97年度訴字第351 號判決判處有期徒刑6 月，減為有期徒刑
    3 月確定；又於96年間因違背安全駕駛案件，經本院以97年
    度審交易字第75號判決判處有期徒刑8 月確定，並與前開應
    執行刑有期徒刑5 月及已減刑之有期徒刑3 月接續執行，於
    99年1 月11日假釋併付保護管束出監，迄99年2 月22日保護
    管束期滿，未經撤銷假釋，其未執行之刑，以已執行論（於
    本案均構成累犯）。詎仍不知悔改，分別為下列之犯行：
  (一)於99年4 月19日晚間8 時30分許，在桃園縣中壢市○○路附
    近某公園內飲用啤酒後，明知其已達不能安全駕駛動力交通
    工具之程度，竟仍騎乘動力交通工具車牌號碼RWG-447 號輕
    型機車上路。嗣於同日（19日）晚間9 時29分許，行經桃園
    縣中壢市○○○路與同慶路口，為警攔檢並對之實施酒測，
    測得其呼氣所含酒精濃度成份達每公升0.87毫克。
  (二)另於99年4 月21日晚間8 時許，在桃園縣平鎮市○○路路旁
    飲用啤酒後，明知其已達不能安全駕駛動力交通工具之程度
    ，竟仍騎乘動力交通工具車牌號碼RWG-447 號輕型機車上路
    。嗣於同日（21日）晚間8 時44分許，行經桃園縣平鎮市○
    ○路134 之12號前，為警攔檢並對之實施酒測，測得其呼氣
    所含酒精濃度成份達每公升0.83毫克。
二、案經桃園縣政府警察局中壢分局、平鎮分局分別報請臺灣桃
    園地方法院檢察署檢察官偵查起訴。
    理  由
一、本案被告甲○○所犯酒後駕車公共危險之罪，並非法定刑為
    死刑、無期徒刑或最輕本刑3 年以上有期徒刑之罪，亦非高
    等法院管轄第一審之案件，而被告於準備程序中就被訴事實
    已為有罪之陳述，經本院告知簡式審判程序之旨，並聽取公
    訴人及被告之意見後，本院乃依刑事訴訟法第273 條之1 第
    1 項規定，裁定改行簡式審判程序，合先敘明。
二、訊據被告甲○○對於上揭犯罪事實，於警詢及本院審理中均
    坦承不諱，復有桃園縣政府警察局道路交通攔檢當事人酒精
    測定記錄表、道路交通事故當事人酒精測定紀錄表各1 紙在
    卷可佐。依交通部運輸研究所90年9 月24日運安字第900005
    854 號函所載，呼氣中酒精濃度每公升含量為0.25毫克，即
    相當於血液中酒精濃度（BAC ）百分之0.05，且依該函所附
    該所79年「駕駛人行為反應之研究－酒醉駕車對駕駛行為之
    分析研究」指出：（一）BAC 達百分之0.03至百分之0.05時
    ，對駕駛能力之影響為：多數駕駛人心境逐漸變幻不定，視
    覺與反應靈敏性減弱，對速度及距離的判斷力差。對心理行
    為之影響為：觀察力逐漸欠缺，心情漸趨輕鬆，自信心增加
    ，多話，精神狀態處於陶醉感。（二）BAC 到達百分之0.05
    至百分之0.08時，對駕駛能力之影響為：反應遲鈍，駕駛能
    力受損，遲而不決或決而不行。對心理行為之影響為：情緒
    鬆弛，感情與行為趨向誇張，肌肉不協調，精神處於興奮狀
    態。（三）BAC 到達百分之0.08至百分之0.15時，對駕駛能
    力之影響為：判斷力嚴重受到影響，體能與精神協調受損，
    駕駛之體能困難增加。對心理行為之影響為：產生情緒異常
    現象，步伐不平穩，言語不清，反應惡劣，記憶及判斷力受
    損，精神處於錯亂狀態。（四）BAC 超過百分之0.15時，對
    駕駛能力之影響為：視線搖晃，駕駛已進入恍惚狀態，判斷
    及理解遭到扭曲，駕駛不穩定。對心理行為之影響為：意識
    不明，嘔吐，站、走及講話困難，責任感喪失，精神處於麻
    痺狀態。（五）BAC 超過百分之0.50時，對駕駛人能力之影
    響為：無法開車。對心理行為之影響為：爛醉如泥，失去知
    覺可能致死，精神處於昏睡狀態。本件被告二次飲酒後，呼
    氣酒精濃度分別達每公升0.87及0.83毫克，已如前述，換算
    後分別相當於BAC 百分之0.174 及0.166 ，參酌上開說明，
    被告之判斷力、精神協調、駕駛體能、精神狀態等均已受到
    相當影響而減退。又其於99年4 月19日為警攔檢時發現有異
    常駕駛行為、駕駛判斷力及操控力欠佳、劃定直線無法正常
    行走、查獲、測試或問訊過程有含糊不清、意識模糊等情事
    ；另於99年4 月21日為警攔檢時發現有駕駛判斷力及操控力
    欠佳、查獲、測試或問訊過程有語無倫次情事，此有刑法第
    185 條之3 案件測試觀察紀錄表2 紙在卷可稽；另觀諸卷附
    之桃園縣政府警察局汽車駕駛人酒後生理協調平衡檢測紀錄
    卡2 紙所載，警方二次檢測結果均認定其不能安全駕駛，益
    徵被告之平衡能力已受酒精影響。綜上所述，足認被告二次
    為警查獲當時情況，均已因酒精而使其正常駕駛能力受影響
    ，達於不能安全駕駛之程度，是被告上開任意性自白顯與事
    實相符，足堪採信。本件事證明確，被告犯行均堪認定，皆
    應依法論科。
三、核被告甲○○所為，均係犯刑法第185 條之3 服用酒類不能
    安全駕駛動力交通工具而駕駛罪。被告所犯上開二罪間，犯
    意各別，行為互殊，應予分論併罰。另被告有如上開事實欄
    一所載之犯罪科刑及執行情形，有臺灣高等法院被告前案紀
    錄表1 份在卷可按，其於徒刑執行完畢後5 年內故意再犯本
    件有期徒刑以上之二罪，均為累犯，皆應依刑法第47條第1
    項之規定加重其刑。爰審酌被告前已有多次酒駕前科，本案
    復為相同犯行，顯無視於法禁，已危及道路交通安全，且乏
    尊重其他用路人生命、財產安全之觀念，並兼衡被告之犯罪
    動機、生活狀況、犯後坦承犯行、態度良好等一切情狀，認
    檢察官對被告二次酒後駕車犯行各求處有期徒刑10月尚屬適
    當，爰分別量處如主文所示之刑，並定其應執行之刑，以示
    懲儆。
四、至公訴人雖請求依刑法第89條第1 項規定令被告於刑之執行
    前入相當處所施以禁戒云云。然因酗酒而犯罪者，須足認被
    告已酗酒成癮，並有再犯之虞，始得依刑法第89條第1 項規
    定，於刑之執行前令被告入相當處所施以禁戒，此見該條規
    定甚明。而所謂酒癮，係指慢性而長期性無法自制的飲酒。
    屬一種病態性的飲酒，造成酒精依賴和濫用。通常為維持日
    常工作而天天喝酒，無法停止或減量，喝醉後1 、2 天仍處
    於酩酊狀態，並有健忘的現象，引發社會適應困難。本件被
    告雖有多次酒後駕車公共危險前科紀錄，但其時間係分佈於
    90年間1 次、91年間3 次、93年間1 次、96年間1 次、99年
    間3 次，尚難以此遽認被告已酗酒成癮。而被告於本院審理
    時陳稱：伊沒有喝酒也不會影響工作，另觀諸被告於警詢及
    本院審理時均意識清楚，對於案情亦能交待，尚無喝酒後1
    、2 天仍處於酩酊狀態、健忘等社會適應困難或依賴酒精之
    情狀，故亦難逕認被告有酗酒成癮之情狀。此外，復查無其
    他積極證據，足認被告已酗酒成癮，自無從依刑法第89條第
    1 項規定，令被告入相當處所施以禁戒，附此敘明。
據上論斷，應依刑事訴訟法第273 條之1 第1 項、第299 條第1
項前段，刑法第185 條之3 、第47條第1 項、第51條第5 款，刑
法施行法第1 條之1 第1 項，判決如主文。
本案經檢察官黃怡菁到庭執行職務。
中    華    民    國    99    年     8    月    31    日
                        刑事庭  法  官  吳為平
以上正本證明與原本無異。
如不服本判決，應於判決送達後10日內向本院提出上訴狀（應附
繕本），其未敘述上訴理由者，應於上訴期間屆滿後20日內補提
理由書狀於本院，上訴於臺灣高等法院。
                                書記官  陳恩如
中    華    民    國    99    年     8    月    31    日
附錄本案論罪科刑法條：
中華民國刑法第185 條之3
服用毒品、麻醉藥品、酒類或其他相類之物，不能安全駕駛動力
交通工具而駕駛者，處1 年以下有期徒刑、拘役或科或併科15萬
元以下罰金。

司法院資訊處製作；財團法人民間司法改革基金會備份。
